【裁判字號】    95,易,1181
【裁判日期】    951122
【裁判案由】    竊盜
【裁判全文】
臺灣臺北地方法院刑事判決              95年度易字第1181號
公  訴  人  臺灣臺北地方法院檢察署檢察官
被      告  甲○○
選任辯護人  李振林律師
上列被告因竊盜案件，經檢察官聲請以簡易判決處刑（95年度偵
字第3644號），惟本院認不宜以簡易判決處刑，改適用通常程序
審理，判決如下：
    主  文
甲○○竊盜，累犯，處拘役伍拾日，如易科罰金，以銀元參佰元
即新臺幣玖佰元折算壹日。
    事  實
一、甲○○前因偽造文書案，經本院89年訴字第1124號判處有期
    徒刑10月，又因竊盜、搶奪等案，經本院89年訴字第1380號
    分別判處有期徒刑7 月、1 年6 月，應執行有期徒刑2 年，
    復因恐嚇案，經本院90年簡字第2462號判處有期徒刑6 月，
    而經本院90年聲字第2416號裁定應執行有期徒刑3 年2 月確
    定，於民國93年6 月7 日縮刑期滿執行完畢。
二、詎甲○○復意圖為自己不法之所有，於95年2 月7 日中午12
    時許，在丙○○之檳榔攤（址設：臺北市○○區○○路160
    號前）內，徒手竊取丙○○所有在檳榔攤抽屜內之籃子、鐵
    碗及放置其內共計新臺幣（下同）1 千2 百11元硬幣得手。
    惟旋為適在該處之丁○○○發覺，乃即告知丙○○，由丙○○逮捕甲○○。
三、案經丙○○訴由臺北市政府警察局中山分局報告臺灣臺北地
    方法院檢察署檢察官偵查聲請以簡易判決處刑，惟本院認不
    宜以簡易判決處刑，改適用通常程序審理。
    理  由
一、訊據被告甲○○不否認有於上揭時間，至上述地點，斯時告
    訴人丙○○在場，隨後警員亦到場等情，惟否認有竊盜犯行
    ，辯稱：當日與友人相約在臺北市○○區○○路、龍江路口
    附近，詎搭乘計程車到時，發現未帶錢、無法支付車資，遂
    向告訴人丙○○借款2 百元交付司機；且告訴人與證人丁○○○就本件發覺被告竊盜之指述矛盾，不足為證；又證人於
    法院審理時證述不識被告，亦不知何人竊取，無法證明被告
    即為竊盜之人。再者，證人及告訴人均證稱零錢1 千2 百11
    元已取回，則偵卷所載係自被告身上搜索而來亦非實在；且
    告訴人與被告前有怨隙，本件不無挾怨之情存在。縱有竊盜
    犯行，然被告罹患精神分裂症，依臺北市立聯合醫院回覆治
    療期間症狀持續，且95年2 月7 日上午9 時門診時診斷仍係
    精神分裂症持續中，並有聽幻覺，故被告亦可能係在聽幻覺
    症狀下，認告訴人借其2 百元，則被告患有精神分裂症且在
    發病中所為，係心神喪失，其行為應不罰云云。
二、經查，上揭犯罪事實，業據告訴人於警詢時指述：「我於今
    （7 ）日12時左右在我開的檳榔攤前，發現有1 個穿著紅色
    衣服戴著帽子的人在我的店內，形跡鬼祟，當我看他時他便
    快速離去，我覺得可疑便跑到店內打開抽屜，發現我裝零錢
    的籃子和鐵碗不見，我於是追出去追到長春路與龍江路口才
    拉住那個可疑人，當場發現我遭竊的裝零錢的籃子和鐵碗就
    在那可疑人的手裡，且那可疑人就是甲○○，我就拉著他不
    放，後來路人報案警察就來了。（問：你遭竊的物品為何？
    ）就是我裝零錢的籃子和鐵碗，經警方清點零錢總共有1 千
    2 百11元」（見偵卷第10、11頁）明確，嗣並於偵查中具結
    證述：「（問：你是在臺北市○○路160 號開設檳榔攤嗎？
    ）是。（問：95年2 月7 日中午，被告是否竊取你檳榔攤抽
    屜內的零錢及裝零錢的籃子及鐵碗？）是。（問：你共被偷
    零錢1211元嗎？）警察數的。」（見同卷第47頁）等語；而
    經核其上證述，與證人丁○○○於本院審理時結證所稱：「
    （問：95年2 月7 日12時你是否在長春路、龍江路口附近？
    ）是。我在那裡跟在庭的丙○○講話．．我們說一說話後，
    丙○○進去裡面，我還留在該處．．我當時看到1 個人來，
    因為丙○○的抽屜平常都沒有鎖，那個男的一來就把抽屜打
    開．．把錢抱走，錢丙○○都裝在籃子裡面，並且跑走，因
    為前方是紅燈，不能離開，我就趕快叫丙○○，告訴她有人
    拿她的錢，丙○○就趕過來拉住被告，接著警察就來了．．
    （問：提示偵卷第20頁，該男子是拿走照片裡紅色籃子、鐵
    碗的零錢？）是，他拿走鐵碗及籃子裡面的錢。」（見95年
    10月11日審理筆錄），就本件偷竊之實施、遭竊物品及查獲
    經過等情，實大致相符。
三、被告雖以前詞置辯，然：
  (一)就被告所辯本件係向告訴人借款云云，經查，證人丁○○○
    於本院審理時業具結證稱：「（問：你看到那個男的，他有
    無跟丙○○說要跟她借錢？）沒有。丙○○當時在裡面，是
    後來我叫才出來．．（問：你有無看到丙○○拿2 百元給那
    個男子？）沒有。」（見同上審判筆錄）明確，被告所稱借
    款云云，已嫌無據。本院並審酌被告自承當日係與友人相約
    案發地點附近，故乘計程車前往該處，苟如此，其抵達而發
    現未帶錢、無法支付車資，理應向與其相約之友人商借款項
    支應，而無向被告所陳與其前已有怨隙之告訴人借款之理，
    應甚顯明，被告所辯，實與常情有違。
  (二)就所辯告訴人與證人丁○○○就本件發覺被告竊盜之指述矛
    盾云云，惟查，告訴人警詢所述：「發現有1 個穿著紅色衣
    服戴著帽子的人在我的店內，形跡鬼祟，當我看他時他便快
    速離去，我覺得可疑便跑到店內打開抽屜，發現我裝零錢的
    籃子和鐵碗不見，我於是追出去追到長春路與龍江路口才拉
    住那個可疑人」，與證人丁○○○結證所稱：「我當時看到
    1 個人來．．就把抽屜打開．．把錢抱走．．我就趕快叫丙○○」之情節，實未必有矛盾，蓋依證人丁○○○如上述二
    所示之證言，斯時告訴人不在檳榔攤內，故本件案發時，告
    訴人除自己有如上所述之發覺情形外，亦受同時眼見被告行
    竊之證人丁○○○呼叫而察覺被告犯行，當非全無可能。且
    本件告訴人、證人丁○○○各為21年、25年生之人，案發時
    已分別為74歲、69歲之長者，有其等年籍在卷足稽，是縱其
    等之記憶略有出入，亦屬情理之常，尚難遽憑為被告有利之
    認定。
  (三)至證人丁○○○於本院審理時，固曾證述：「（問：那個男
    的你平常有無看過？）我沒有看過，就算現在看到我也不認
    識他，．（問：拿籃子的男子，你可否認得？）沒有辦法．
    ．（問：提示照片，那個男子是否是偵卷第29頁的男子？）
    我以前沒有看過這個人，現在也沒有印象。」（見95年10月
    11日審判筆錄）。然本件被告係當場為告訴人逮捕後，隨由
    警員至現場處理；而告訴人於警詢時業指述：「那可疑人就
    是甲○○」明確，證人即警員乙○○於本院審理時亦具結證
    述：「我們接獲報案地點是長春路、龍江路口，當時我們在
    巡邏接獲通報，直接趕到上述地點，到達後，有4 、5 個民
    眾向我們揮手，我們就上前，民眾就說是被告偷錢。」（見
    95年11月8 日審判筆錄），本院並審酌被告亦不爭執其確曾
    於案發時、地在場，足見證人丁○○○所見行竊之男子，即
    係被告甚明。被告徒以證人丁○○○嗣於本院審理時所為上
    述證言，即謂無法證明被告係偷竊之人，自屬無據。
  (四)被告罹患精神分裂症，治療期間症狀持續，固有臺北市立聯
    合醫院95年6 月20日北市醫興字第09531568900 號函在卷，
    然查，被告於本院準備程序時，對於本院及公訴人之詢問，
    均能適切回應、對時事亦有一定瞭解，且自承：「（問：你
    主張案發當時是精神耗弱，你當時精神狀況如何？）我當時
    是要去找朋友，我沒有錢，錢是他拿給我的，我根本沒有去
    現場，我拿錢要幹什麼，錢是他借給我的，讓我付計程車資
    ．．但我當時還很清楚。（問：你剛才說你當時還很清楚，
    是清楚什麼？）我沒有跟他拿錢。」，有本院95年7 月14日
    準備程序筆錄足稽，而證人即警員乙○○復證述：「（問：
    當時被告精神狀況如何？）很好。」（見95年11月8 日審判
    筆錄）；本院並審酌被告係搭乘計程車至本件案發地點，顯
    見斯時能具體陳述目的地，且所竊之物置放在抽屜內，又知
    曉得手後立即離開現場逃逸，顯然精神狀況無礙，所辯斯時
    係心神喪失云云，無非卸責之詞，自無可採。
  (五)就所辯零錢1 千2 百11元業經告訴人取回，偵卷所載係自被
    告搜索而來不實在云云，經查，上述零錢縱經告訴人先行取
    回，仍屬被告犯罪而應扣押之物，且據證人即警員乙○○結
    證所稱：「（問：1211元是在何處搜索到？）錢在那裡拿出
    來的我不知道．．（問：提示偵卷第20頁照片，這個鐵碗、
    籃子是從哪裡來的？）據被害人稱是她所有的。是被害人拿
    到派出所來的．．（問：提示搜索筆錄、扣押筆錄、贓物認
    領保管單，是否你製作？）不是。（問：既然不是你處理，
    你如何知道東西是後來被害人拿到派出所？）因為我們把被
    告載到派出所時，被害人有一起帶過來。」（見同上述審判
    筆錄）等語，難認本件偵卷之記載有何違誤。
    綜上，本件被告所辯均無可採，業經本院認定如前，此外，
    並有贓物認領保管單、照片等在卷可資佐證，被告之犯行明
    確，洵堪認定。
四、查刑法業於94年2 月2 日公布，95年7 月1 日施行。而按行
    為後法律有變更者，適用行為時之法律，但行為後之法律有
    利於行為人者，適用最有利於行為人之法律，現行刑法第二
    條第一項定有明文。此條規定乃與刑法第一條罪刑法定主義
    契合，而貫徹法律禁止溯及既往原則，係規範行為後法律變
    更所生新舊法律比較適用之準據法，是刑法第二條本身雖經
    修正，但其既屬適用法律之準據法，本身尚無比較新舊法之
    問題，應一律適用裁判時之現行刑法第二條規定以決定適用
    之刑罰法律，先予說明。又本次刑法修正之比較新舊法，應
    就罪刑有關之共犯、未遂犯、想像競合犯、牽連犯、連續犯
    、結合犯，以及累犯加重、自首減輕暨其他法定加減原因（
    如身分加減）與加減例等一切情形，綜其全部罪刑之結果而
    為比較，有最高法院95年度第8 次刑庭會議決議意旨可資參
    照。而按：
  (一)刑法第三百二十條第一項竊盜罪之法定刑為「五年以下有期
    徒刑、拘役或科或併科五百元以下罰金。」，依修正前同法
    第三十三條第五款規定：「罰金為一元以上」，及罰金罰鍰
    提高標準條例第一條前段規定：「依法律應處罰金、罰鍰者
    ，就其原定數額得提高為二倍至十倍。」，是被告行為時罰
    金刑部分經提高後，為銀元一元以上一萬元以下，經折算為
    新臺幣三元以上一萬五千元以下。而修正後刑法第三十三條
    第五款規定：「罰金為新臺幣一千元以上」，另刑法施行法
    第一條之一規定：「中華民國94年1 月7 日刑法修正施行後
    ，刑法分則編所定罰金之貨幣單位為新臺幣。94年1 月7 日
    刑法修正時，刑法分則編未修正之條有定有罰金者，自94年
    1 月7 日刑法修正施行後，就其所定數額提高為三十倍。但
    72年6 月26日至94年1 月7 日新增或修正之條文，就其所定
    數額提高為三倍」。刑法三百二十條第一項係屬72年6 月26
    日前之規定，是依上開規定，罰金部分應提高為三十倍。則
    刑法第三百二十條第一項之罰金刑部分變更為新臺幣一千元
    以上一萬五千元以下。因此，比較上述修正前、後之刑罰法
    律，自以修正前刑法之相關規定及罰金罰鍰提高標準條例第
    一條前段法律規定，較有利於被告。
  (二)修正施行前刑法第四十一條第一項前段係規定：犯最重本刑
    為五年以下有期徒刑以下之刑之罪，而受六個月以下有期徒
    刑或拘役之宣告，因身體、教育、職業、家庭之關係或其他
    正當事由，執行顯有困難者，得以一元以上三元以下折算一
    日，易科罰金；又依修正前罰金罰鍰提高標準條例第二條前
    段（現已刪除）規定，就其原定數額提高為一百倍折算一日
    ，亦即，以銀元三百元折算一日，經折算為新臺幣後，以新
    臺幣九百元折算一日。惟修正後之法律則規定：犯最重本刑
    為五年以下有期徒刑以下之刑之罪，而受六個月以下有期徒
    刑或拘役之宣告者，得以新臺幣一千元、二千元或三千元折
    算一日，易科罰金；比較修正前後之易科罰金折算標準，以
    施行前之規定，較有利於被告。
  (三)修正施行前刑法第四十七條規定：「受有期徒刑之執行完畢
    ，或受無期徒刑或有期徒刑一部之執行而赦免後，五年以內
    再犯有期徒刑以上之罪者，為累犯，加重本刑至二分之一」
    ，修正後同條第一項則為：「受徒刑之執行完畢，或一部之
    執行而赦免後，五年以內故意再犯有期徒刑以上之罪者，為
    累犯，加重本刑至二分之一」，惟本件被告係故意再犯本件
    有期徒刑以上之罪，是不論依修正前之刑法第四十七條，或
    修正後之刑法第四十七條第一項之規定，均構成累犯，對被
    告而言亦無不利之情形。
  (四)綜合上述各條文修正前、後之比較，揆諸前揭最高法院決議
    及修正後刑法第二條第一項前段、後段規定之「從舊、從輕
    」原則，被告犯行，自應適用被告行為時之法律，即修正前
    刑法之相關規定及罰金罰鍰提高標準條例第一條前段、修正
    前罰金罰鍰提高標準條例第二條規定，予以論處。
五、核被告所為，係犯修正前刑法第三百二十條第一項竊盜罪；
    又其有如犯罪事實欄一所示之前科，於93年6 月7 日縮刑期
    滿執行完畢，有臺灣高等法院被告前案紀錄表在卷可按，其
    於前案執行完畢後5 年內，再故意犯本件有期徒刑以上之罪
    ，為累犯，依修正前之刑法第四十七條規定，加重其刑。爰
    審酌被告與告訴人間本有嫌隙，被告猶特意搭乘計程車至告
    訴人所設檳榔攤下手行竊，干擾告訴人生活情狀非輕，惟犯
    罪所得甚少，所竊之物並已發還被害人等一切情狀，而量處
    如主文所示之刑，並依修正前規定諭知易科罰金之折算標準
    。
據上論斷，應依刑事訴訟法第四百五十二條、第二百九十九條第
一項前段，刑法第二條第一項前段，修正前刑法第三百二十條第
一項、第四十七條，罰金罰鍰提高標準條例第一條前段，修正前
罰金罰鍰提高標準條例第二條，判決如主文。
本案經檢察官黃紋綦到庭執行職務。
中    華    民    國    95    年    11    月    22    日
                          刑事第三庭
                              審判長法  官  黃雅芬
                                    法  官  胡宗淦
                                    法  官  王幸華
上正本證明與原本無異。
如不服本判決，應於判決送達後10日內向本院提出上訴狀（應抄
附繕本）。告訴人或被害人如對於本判決不服者，應具備理由請
求檢察官上訴，其上訴期間之計算係以檢察官收受判決正本之日
期為準。
                                    書記官  陳泰寧
中    華    民    國    95    年    11    月    22    日
附錄本案論罪科刑法條全文
中華民國刑法第320條
（普通竊盜罪、竊佔罪）
意圖為自己或第三人不法之所有，而竊取他人之動產者，為竊盜
罪，處 5 年以下有期徒刑、拘役或 5 百元以下罰金。
意圖為自己或第三人不法之利益，而竊佔他人之不動產者，依前
項之規定處斷。
前二項之未遂犯罰之。


司法院資訊處製作；財團法人民間司法改革基金會備份。
